【裁判字號】    97,易,1237
【裁判日期】    970729
【裁判案由】    詐欺
【裁判全文】
臺灣臺北地方法院刑事判決              97年度易字第1237號
公  訴  人  臺灣臺北地方法院檢察署檢察官
被      告  甲○○
上列被告因詐欺案件，經檢察官提起公訴（97年度偵字第25066
號），本院判決如下：
    主  文
甲○○意圖為自己不法之所有，以詐術使人將本人之物交付，累
犯，處有期徒刑參月，如易科罰金，以新臺幣壹仟元折算壹日；
又意圖為自己不法之所有，以詐術使人將本人之物交付，累犯，
處有期徒刑參月，如易科罰金，以新臺幣壹仟元折算壹日；又意
圖為自己不法之所有，以詐術使人將本人之物交付，未遂，累犯
，處有期徒刑貳月，如易科罰金，以新臺幣壹仟元折算壹日。應
執行有期徒刑陸月，如易科罰金，以新臺幣壹仟元折算壹日。
    事  實
一、甲○○（原名吳柏峰，於民國96年11月29日改名）前因詐欺
    案件經臺灣高等法院臺南分院以95年度上易字第479 號判決
    處有期徒刑6 月確定，於95年12月14日易科罰金執行完畢。
    詎仍不知悔改，意圖為自己不法之所有，先於96年11月初某
    日，在104 人力銀行家教網，以「陳小姐」名義刊登應徵小
    提琴及長笛教師，並留下電話0000000000號為聯絡之用，經
    丁○○、乙○○、丙○○上網查詢家教工作，依前述電話聯
    繫後，甲○○於電話中均佯以「陳信磊」自稱，並以藍海樂
    團名義應徵老師，而分別：
(一)、於96年11月12日，在臺北縣新店市○○街1 號之速食餐廳，
    向丁○○佯稱：已確定安排丁○○至康橋國小任教長笛團體
    班，惟需使用藍海樂團之長笛並繳交樂器保證金新臺幣（下
    同）8,500 元予學校云云，使丁○○陷於錯誤，當場交付現
    金8,500 元予甲○○。
(二)、於96年11月17日，在臺北市萬華區西門捷運站，向乙○○佯
    稱：已安排至國小任教長笛團體班，惟需使用藍海樂團之長
    笛並繳交樂器保證金8,500 元予學校云云，使乙○○陷於錯
    誤，當場交付現金8,500 元予甲○○。
(三)、於96年11月16日以電話向丙○○佯稱：已確定安排丙○○至
    至吉林國小任教長笛團體班，惟需使用藍海樂團之長笛並繳
    交樂器保證金8,500 元予學校云云。嗣丙○○查覺有異，自
    行以電話向康橋國小及吉林國小查證，發現並無藍海樂團至
    該等國小開課乙事，始知被騙而報警，並依警方指示，於96
    年11月19日，在臺北縣新店市○○街1 號之速食餐廳交付甲○○現金8,500 元後，為警當場查獲，致未得逞，並扣得現
    金8,500 元。
二、案經丁○○、乙○○及丙○○訴由臺北縣政府警察局新店分
    局移送臺灣臺北地方法院檢察署檢察官偵查起訴。
    理  由
一、訊據被告甲○○固坦承於上述時、地在104 人力銀行家教網
    ，以「陳小姐」名義刊登應徵小提琴及長笛教師，並留下電
    話0000000000號為聯絡之用，以及以安排告訴人丁○○、乙○○及丙○○至國小任教長笛團體班為由，向告訴人3 人各
    收取長笛保證金8,500 元之事實，惟否認有何詐欺之犯行，
    辯稱：確有安排告訴人至國小任教云云。經查：
（一）前述被告佯以安排告訴人丁○○、乙○○及丙○○至康橋
      及吉林國小任教長笛團體班為由，向告訴人3 人各收取長
      笛保證金8,500 元之事實，業據證人即告訴人丁○○、乙○○及丙○○於本院具結證述明確，核與證人即康橋國小
      教師黃秀婉於偵查中具結證述其學校樂團老師並無透過藍
      海樂團介紹等情相符。參以被告以「陳信磊」自稱而未示
      以真姓名，且於交予乙○○之保證書上書立不實之身分證
      號碼（Ｚ000000000）等情，有該保證書1 紙附卷可稽（偵
      查卷第34頁），綜上足認被告確有施用詐欺使告訴人交付
      金錢之詐欺犯行。
（二）被告雖辯稱確有以藍海樂團名義介紹師資至文聖及大安國
      小管絃樂團任教，並提出感謝狀及課外社團任課教師簽到
      表等文書為證。惟查，被告所提者均係97年2 月以後之任
      教資料，且證人即文聖國小學務主任施裕明及大安國小訓
      導主任劉碧賢皆於偵查中具結證述在96年12月間均尚未確
      定要聘請藍海樂團之老師擔任該校管弦社團教師（偵查卷
      第150 、164 頁）等語，是均不足證明被告於收取告訴人
      保證金時確有安排告訴人至國小任教之事實。被告上述辯
      解，顯係事後卸責之詞，不足採信。
（三）按刑法第339 條第1 項之詐欺取財罪，係以詐術使人陷於
      錯誤而交付財物為要件，故其交付財物，並非因詐術而陷
      於錯誤所致，其詐欺尚非既遂。本案被告雖向告訴人丙○○施用詐術，然告訴人丙○○察覺有異而報警，是以嗣後
      告訴人丙○○於96年11月19日攜款前往交付，乃出於警察
      便利破案之授意，並非因其陷於錯誤所致，自應仍以詐欺
      未遂論科，併此敘明。
（四）綜上所述，本件被告3 次詐欺犯行（2 既遂，1 未遂）事
      證明確，應予依法論科。
二、核被告所為，係犯刑法第339 條第1 項之詐欺取財罪、同法
    第339 條第3 項、第1 項之詐欺取財未遂罪。被告所犯該2
    次詐欺既遂及1 次詐欺未遂犯行，犯意各別，行為互殊，應
    予分論併罰。又被告前因詐欺案件經臺灣高等法院臺南分院
    以95年度上易字第479 號判決處有期徒刑6 月確定，於95年
    12月14 日 易科罰金執行完畢，有臺灣高等法院被告前案紀
    錄表1 份附卷可參，其於5 年內再故意犯本案有期徒刑以上
    之罪，為累犯，應依刑法第47條第1 項規定加重其刑。被告
    就事實一、(三)部分雖已著手於詐欺犯行之實施，惟如前述為
    未遂犯，應依同法第25條第2 項之規定減輕其刑。被告就第
    3 次詐欺犯行部分既有刑之加重減輕2 種事由，應先加後減
    之。爰審酌被告正值壯年，不思以正當工作維持生計，竟為
    本案之詐欺犯行，顯乏尊重他人財產權之觀念，且犯後矢口
    否認犯行，犯後態度不佳，惟參酌其所詐得之金錢不多，隨
    即遭查獲，並已將金錢返還被害人等一切情狀，各量處如主
    文所示之刑，並均諭知易科罰金之折算標準，並定其應執行
    之刑暨諭知易科罰金之折算標準。
據上論斷，依刑事訴訟法第299 條第1 項前段，刑法第339 條第
1 項、第3 項、第25條第2 項、第47條第1 項、第41條第1 項前
段、第2 項、第51條第5 款，，刑法施行法第1 條之1 ，判決如
主文。
本案經檢察官黃珮瑜到庭執行職務
中    華    民    國    97    年    7     月    29    日
                  刑事第三庭  審判長法  官  沈君玲
                                    法  官  詹慶堂
                                    法  官  胡宗淦
以上正本證明與原本無異。
如不服本判決，應於判決送達後10日內，向本院提出上訴狀。
                                    書記官  林鈴芬
中    華    民    國    97    年    7     月    29    日
中華民國刑法第339條
（普通詐欺罪）
意圖為自己或第三人不法之所有，以詐術使人將本人或第三人之
物交付者，處5年以下有期徒刑、拘役或科或併科1千元以下罰金
。
以前項方法得財產上不法之利益或使第三人得之者，亦同。
前二項之未遂犯罰之。


司法院資訊處製作；財團法人民間司法改革基金會備份。
